【裁判字號】    97,交聲,491
【裁判日期】    980709
【裁判案由】    違反道路交通管理處罰條例聲明異議
【裁判全文】
臺灣新竹地方法院交通事件裁定         97年度交聲字第491號
原處分機關  臺北市交通事件裁決所
異  議  人
即受處分人  乙○○
上列受處分人因違反道路交通管理處罰條例案件，對於臺北市交
通事件裁決所於民國97年10月2日所為之北市裁罰字第裁22-AEW8
32202號違反交通事件裁決不服，聲明異議，本院裁定如下：
    主    文
異議駁回。
    理    由
一、按汽車駕駛人拒絕接受酒精濃度測試之檢定者，處新臺幣（
    下同）6 萬元罰鍰，並當場移置保管該汽車及吊銷該駕駛執
    照；再按汽車駕駛人，曾依道路交通管理處罰條例第35條第
    4項前段規定吊銷駕駛執照者，3年內不得考領駕駛執照，道
    路交通管理處罰條例第35條第4項前段、第67條第2項分別定
    有明文。
二、原處分意旨略以：本件異議人即受處分人（下簡稱受處分人
    ）乙○○駕駛車牌號碼2933-SA號自用小客車，於民國97年7
    月20日3時47分許，在台北市○○路○段29號，酒後駕車行駛
    在道路上，經執勤員警甲○○察覺上前稽查，因異議人身上
    有酒味，欲對異議人施以酒精濃度測試，惟受處分人拒絕接
    受檢定，警員認受處分人有拒絕接受酒精濃度測試檢定之違
    規行為，遂依道路交通管理處罰條例第35條第4 項前段規定
    ，製作通知單舉發並扣車，惟受處分人以其非駕駛人為由，
    當場拒絕簽收，舉發警員即將受處分人拒簽收及告知需至應
    到案處所聽候裁決等情載於前開通知單。嗣受處分人於當日
    向原處分機關臺北市交通事件裁決所提出申訴，原處分機關
    函請舉發單位調查結果，仍認前開違規事實明確，而依道路
    交通管理處罰條例第35條第4項前段、第67條第2項規定，裁
    處受處分人罰鍰6萬元，並吊銷其駕駛執照及3年內不得考領
    駕駛執照。
三、異議意旨略以：受處分人於前揭時、地，係搭乘由其妻邱秀
    清駕駛之前開車輛，異議人並未駕車，當時係因汽車的衛星
    導航系統故障，必須停靠路邊，由異議人排除故障，警員騎
    車經過誤以為異議人係駕駛人，當時該自小客車已經停放在
    慢車道上，手煞車亦已拉起，異議人並非駕駛人，自無須接
    受酒精濃度測試之檢定，為此聲明異議，請求撤銷原處分云
    云。
四、經查：
(一)、證人即舉發警員甲○○到庭證稱：「（舉發經過？）當天晚
    上我執行巡邏勤務，穿著制服騎乘警用機車，行經北市○○
    路○段與建國南路口，約凌晨3 點我看到異議人開著一台自
    小客車走走停停，我一開始只是想要過去詢問異議人是否不
    認識路，所以我就靠近攔停，異議人在行進間被我攔下，我
    攔停時在庭之異議人確實坐在自小客車駕駛座上，我與異議
    人談話當中我發現異議人身上有酒味散發出來，我問異議人
    有無喝酒，他表示他晚餐時間跟朋友聚餐有喝酒，我當時沒
    有帶酒測器，但是我已經以無線電呼叫同事帶酒測器過來，
    我們講這些話時異議人已經下車，我攔停異議人之後異議人
    就下車，當時車輛副駕駛座上確實乘坐在庭異議人之太太」
    、「（所以異議人從頭到尾都拒絕酒測，並沒有做酒測？）
    是」、「（你確定你在執行巡邏勤務時有親眼看見異議人坐
    在該自小客車駕駛座上，駕駛該自小客車？）有」等語（見
    本院卷第39頁、41頁），足見異議人於警員攔停時，確係坐
    在駕駛座上，且拒絕接受酒精濃度測試之檢定等情，已堪認
    定。
(二)、證人甲○○復證稱：「（後來發生何事情？）我要求異議人
    做酒測，異議人就不停的打手機，內容都是提到他喝酒在台
    北市被警察攔停，因為異議人的弟弟也是從事警職，異議人
    有些是以客家話溝通，後來異議人的弟弟有到現場，好像是
    竹東分局的人，異議人的弟弟表示是否有必要一定要做酒測
    ，並表示竹東地區都沒有在做酒測，還說我們台北市是否比
    較欠績效，都一定要測」、「（因為如此，你對這個案子印
    象深刻？）是」、「（後來支援同事有無趕到？）有，來了
    3 個，因為異議人的太太一聽到我們要扣車，就跑去坐在車
    子的駕駛座，所以我以無線電呼叫女警來支援，那是我們分
    局的，而我們派出所來的是林光彥、馬賀」、「（支援同
    事到場後，有無看到異議人、異議人的太太、異議人的弟弟
    ？）異議人的弟弟是在我支援同事到場後才到，所以支援同
    事有看到他們」、「（後來如何處理？）我們還是告知異議
    人相關權利，依規定執行扣車，並請女警將異議人的太太拉
    下車，後來異議人的太太態度也有轉變，自行下車」等語（
    見本院卷第40頁），佐以本院勘驗警員甲○○提出之光碟片
    2 片，內容均有乙名穿著橘色上衣男子出現，表示駕駛座上
    乘客係其大嫂等情，有本院刑事勘驗筆錄2 份在卷可查（見
    本院卷第53頁至55頁），此與證人甲○○證稱異議人有以電
    話聯絡其弟，而異議人之弟嗣後亦有到場乙節相符，另參以
    證人甲○○提出臺北市警察局大安分局員警工作紀錄簿乙紙
    （見本院卷第47頁）亦明確記載本件舉發之經過，均與證人
    甲○○上開證述相符，亦徵警員攔停異議人時，異議人確係
    小客車之駕駛人等情無訛。
(三)、又舉發警員與受處分人間互不相識，亦無怨恨仇隙，復到庭
    具結為以上之證述，自無甘冒偽證重罪，刻意栽贓受處分人
    之必要。是受處分人於上揭時、地酒後駕車且拒絕接受酒精
    濃度測試之違規事實，洵堪認定。
五、綜上，受處分人確有在上揭時、地拒絕接受酒精濃度測試檢
    定之違規行為，堪予認定。揆諸首揭說明，原處分機關依違
    反道路交通管理處罰條例第35條第4項前段、第67條第2項規
    定，裁處受處分人罰鍰6萬元及吊銷駕駛執照，並禁止其於3
    年內考領駕駛執照，經核尚無違誤，裁處亦屬妥適，本件異
    議為無理由，應予駁回。
六、據上論斷，應依道路交通案件處理辦法第19條，裁定如主文
    。
中    華    民    國    98    年     7    月    9     日
                  交通法庭    法  官  林惠君
以上正本證明與原本無異。
如不服本裁定，應於裁定送達後5日內向本院提出抗告狀。
中    華    民    國    98    年    7     月    9     日
                              書記官  蔣淑君


司法院資訊處製作；財團法人民間司法改革基金會備份。
